臺灣高等法院高雄分院刑事判決　　　　 96年度上訴字第669號
上　訴　人　臺灣高雄地方法院檢察署檢察官
被　　　告　甲○○
　　　　　　　　　　72號
上列上訴人因被告違反毒品危害防制條例案件，不服臺灣高雄地
方法院95年度訴字第4382號中華民國96年1月23日第一審判決（
起訴案號：臺灣高雄地方法院檢察署95年度毒偵字第6521、6876
號；併案審理案號：同署95年度毒偵字第9181、9191號），提起
上訴，本院依簡式審判程序，判決如下：
    主  文
原判決撤銷。
甲○○施用第一級毒品，處有期徒刑柒月；又施用第一級毒品，
處有期徒刑柒月。應執行有期徒刑壹年。
    事  實
一、甲○○曾於民國94年間因施用毒品案件，經臺灣高雄地方法
    院裁定送觀察、勒戒後，認無繼續施用毒品之傾向，於94年
    2 月2 日執行完畢釋放。詎仍不知悔改，於觀察、勒戒執行
    完畢釋放後5 年內，復基於施用第一級毒品海洛因之犯意，
    於95年7 月2 日22時30分許回溯24小時內之某時，在其位於
    高雄縣林園鄉○○村○○○路57巷72號住處，以將海洛因置
    入針筒內摻水注射之方式，施用第一級毒品海洛因1 次。嗣
    於95年7 月2 日22時10分許，在高雄市○鎮區鎮○街97巷18
    號前為警查獲；又於95年7 月11日14時許回溯24小時內之某
    時，亦在上開住處，以上開方式，施用第一級毒品海洛因1
    次。嗣於95年7 月11日11時20分許，在高雄市○鎮區○○路
    與林森路口為警查獲。2 次均因採尿送驗查悉上情。
二、案經高雄市政府警察局前鎮分局、高雄市政府警察局移請臺
    灣高雄地方法院檢察署檢察官偵查起訴。
    理  由
壹、程序方面
    本件被告甲○○所犯係死刑、無期徒刑、最輕本刑為3 年以
    上有期徒刑以外之罪，已經被告就被訴事實為有罪之陳述，
    經本院聽取當事人之意見後，依刑事訴訟法第273 條之1 第
    1 項之規定，裁定進行簡式審判程序。本件卷內之物證、書
    證等證據，依同法第273 條之2 規定，不受第159 條第1 項
    關於傳聞法則規定之限制，依法均有證據能力，合先明。
貳、實體方面
一、上揭事實，業據被告於原審及本院審理時坦承不諱，且被告
    於上開時、地2 次經警查獲後所採集之尿液，經分別送請高
    雄市立凱旋醫院檢驗之結果，均呈嗎啡之陽性反應，有該院
    濫用藥物尿液檢驗報告、尿液代碼與姓名對照表各2 份在卷
    可憑，足認被告之自白與事實相符，本件事證明確，其犯行
    洵堪認定。此外，被告前於94年間因施用毒品案件，由臺灣
    高雄地方法院裁定觀察、勒戒，於94年2 月2 日執行完畢，
    有臺灣高等法院被告前案紀錄表1 紙在卷可佐，其於觀察、
    勒戒執行完畢釋放後5 年內，再犯本件施用毒品犯行，依法
    應予論科。
二、查海洛因屬毒品危害防制條例第2 條第2 項第1 款所規定之
    第一級毒品。核被告所為上開2 次施用第一級毒品行為，均
    係犯毒品危害防制條例第10條第1 項施用第一級毒品罪。被
    告持有第一級毒品海洛因之低度行為，應為其後施用海洛因
    之高度行為所吸收，均不另論罪。被告先後二次施用海洛因
    之行為，雖係觸犯構成要件相同之罪，但被告前開犯行行為
    時之刑法，業已刪除修正前刑法第56條關於連續犯之規定，
    自應依行為數分別論罪（詳如後述）。公訴人起訴認應論以
    集合犯一罪等語，尚有未洽，本件應予數罪併罰。
三、原判決據以論處被告罪刑，固非無見；然查：被告各次施用
    毒品之行為，縱認有其時間上之密接性，然無論依社會通念
    或物理性質觀之，均非無法分割，仍係可分之數行為。施用
    毒品之行為，固常有因成癮及毒品依賴而反覆為之之情形，
    惟此類型之犯罪是否另以單獨一罪之方式規範之，乃應否另
    行立法之問題。申言之，犯罪行為是否為「集合犯」之一罪
    ，係由法定犯罪構成要件內容觀察論斷，與該犯罪行為於生
    活經驗上是否通常具有反覆性、常習性或成癮性並不相涉，
    某犯罪在生活經驗上是否通常具有反覆性、常習性、職業性
    或成癮性而應獨立成為另一犯罪構成要件類型，以刑法為一
    次評價，論以一罪，乃立法評價的問題，現行毒品危害防制
    條例第10條第1 項之規定，係以「施用」毒品為犯罪構成要
    件，而非以反覆施用毒品成癮為構成要件，故無論是否反覆
    施用毒品成癮，均有該條項之適用，其罪數仍應以被告之施
    用行為數為判斷基準。自不得因施用毒品者常有反覆施用而
    成癮之情形，即逕將此條項之犯罪構成要件解為係針對反覆
    施用毒品成癮者而為之規定，而謂施用毒品成癮者反覆所為
    之數次施用毒品行為係常習犯之包括一罪。準此，毒品危害
    防制條例第10條第1 項既非集合犯之規定，95年7 月1 日新
    法修正後自應以被告施用毒品之次數，定其犯罪行為數，原
    判決認被告所犯上開2 罪之施用第一級毒品犯行，及就臺灣
    高雄地方法院檢察署以95年度毒偵字第9181、9191號移送併
    辦部分，即被告於：(一)95年10月5 日16時40分許前之某時，
    在高雄市前鎮漁港某廁所內，施用第一級毒品1 次；(二)95年
    11月2 日18時30分許前之某時，在上開地點，施用第一級毒
    品1 次犯行，認均屬集合犯一罪關係，而僅論以一罪，自有
    未洽。公訴人上訴意旨所指後述退回併辦部分與上開起訴論
    罪部分，係屬集合犯一罪關係，指摘原判決未及併辦有所不
    當等語，雖無理由（如後所述），惟原判決既有上開可議之
    處，自應由本院將原判決撤銷改判。爰審酌被告前有施用毒
    品案件之前案紀錄（如上所述），竟仍未戒除惡習，顯見意
    志力不足，但念其犯後坦承犯行及施用毒品本質上係屬戕害
    自身健康之行為，尚未直接危害他人，反社會性之程度顯然
    較低及施用次數等一切情狀，分別量處如主文所示之刑，並
    依法定其應執行之刑。
四、檢察官上訴及併案意旨略以: 被告另於95年11月15日12時許
    ，在高雄市前鎮區前鎮漁港公廁內，施用第一級毒品海洛因
    1 次，被告此部分之犯行，因與起訴之有罪事實間具有集合
    犯之包括一罪關係，應論以一罪，為起訴效力所及，原審未
    併予審酌，尚有未洽等語。惟被告多次施用第一級毒品海洛
    因之犯罪行為並非集合犯之包括一罪關係，已如上述，且併
    案意旨所指被告犯行與被告被訴部分施用毒品犯行，相距多
    日，顯可分為獨立數行為，而非接續犯甚明，準此，併案意
    旨所指被告犯行，非本件起訴效力所及，應退由檢察官依法
    處理，併此敘明。
據上論結，應依刑事訴訟法第369 條第1項前段、第364 條、第
299 條第1 項前段、第273 條之1 第1 項，毒品危害防制條例第
10條第1 項，刑法第51條第5 款，判決如主文。
本案經檢察官王登榮到庭執行職務。
中　　華　　民　　國　　96　　年　　4 　　月　　27　　日
            刑事第六庭    審判長法  官  王憲義
                                法  官  張盛喜
                                法  官  李璧君
以上正本證明與原本無異。
如不服本判決應於收受本判決後10日內向本院提出上訴書狀，其
未敘述上訴理由者，並得於提起上訴後10日內向本院補提理由書
狀（均須按他造當事人之人數附繕本）「切勿逕送上級法院」。
中　　華　　民　　國　　96　　年　　4 　　月　　27　　日
　　　　　　　　　　　　　　　　書記官  唐奇燕
附錄本件判決論罪科刑法條：
毒品危害防制條例第10條
施用第一級毒品者，處6 月以上5 年以下有期徒刑。
施用第二級毒品者，處3 年以下有期徒刑。
